臺灣高等法院臺南分院刑事判決　　　　　　九十二年度上易字第八一五號　　　Ｇ
　　　上　訴　人　臺灣嘉義地方法院檢察署檢察官
　　　被　　　告　甲　○　○
　　　選任辯護人　何　永　福
右上訴人因被告竊盜案件，不服臺灣嘉義地方法院九十二年度易字第一三七號中華民
國九十二年七月三十一日第一審判決（起訴案號：臺灣嘉義地方法院檢察署九十一年
度偵字第八四二七號），提起上訴，本院判決如左：
      主      文
上訴駁回。
      理      由
一、公訴意旨略以：甲○○意圖為自己不法之所有，於民國九十年二月間某日，侵入
    嘉義縣水上鄉○○村市○路六十八巷十五號屋內（無故侵入住宅部分未據告訴）
    ，以徒手竊取乙○○所有置放於上址客廳內充電座上之之諾基亞牌型號為八八五
    ０行動電話一支（含電池一顆），得手後，送給不知情之女友竇悅菁使用，因認
    甲○○涉有竊盜犯行。
二、按犯罪事實應依證據認定之，無證據不得推定其犯罪事實；不能證明被告犯罪者
    ，應諭知無罪之判決，刑事訴訟法第一百五十四條、第三百零一條第一項分別定
    有明文。再按認定不利於被告之事實，須依積極證據，苟積極證據不足為不利於
    被告事實之認定時，即應為有利於被告之認定，更不必有何有利之證據，故被告
    所持之辯解縱屬不能成立，仍非有積極證據足以證明其犯罪行為，不能遽為有罪
    之認定；認定犯罪事實所憑之證據，雖不以直接證據為限，間接證據亦包括在內
    ，然而無論直接或間接證據，其為訴訟上之證明，須於通常一般之人均不致有所
    懷疑，而得確信為真實之程度者，始得據為有罪之認定，倘其證明尚未達於此一
    程度，而有合理性懷疑存在時，即不得遽為被告犯罪之認定（最高法院三十年上
    字第八一六號、第一八三一號、七十六年台上字第四九八六號判例意旨參照），
    故刑事訴訟之被告基於刑事訴訟法第一百五十四條所揭證據裁判主義之精神，對
    於不利於己之事證，若已提出合乎生活經驗上之質疑，除非另有足可補強起訴事
    實之積極證據，否則，法院即應本於罪疑唯輕之法則，而為有利被告之認定。
三、本件公訴人認被告甲○○涉有竊盜犯行，主要係以被害人乙○○之指訴、證人丙○○之證詞、證人楊美香之證詞為其主要論據。訊據被告固坦承將本件扣案之手
    機送予其女友即證人竇悅菁之事實，惟堅決否認有何竊盜犯行，並辯稱：系爭手
    機為其向證人丙○○所經營之「聯強電信通訊行」所購入，並非其所竊取等語。
四、經查：
（一）本件被害人乙○○於警訊時指稱：手機係於九十年二月中旬失竊的，詳細日期
      伊不記得了等語（見警訊卷第二頁背面），於原審審理時亦指稱：伊係九十年
      二月十幾日買的，放在家裡充電，買不到一星期（約四、五天）就不見了，是
      在嘉義市○○路之全虹電子購買，被竊之時間伊不清楚等語（見原審卷第一三
      頁、第四六頁），可知被害人乙○○僅知其手機係於九十年二月中旬所失竊。
      惟查，被告於九十年二月間係職業軍人，部隊位於台中，係野戰部隊，並非上
      下班單位，必須留營，除非是例休，否則無法外出，其在九十年二月中旬間，
      僅有二月十七日排有例休，此有陸軍砲兵第六二六群休假紀錄卡正本一份在卷
      可佐，足見被告除九十年二月十七日排有例休外，九十年二月中旬之其他日期
      均在營服役，然被害人乙○○亦不能確定其手機是在九十年二月十七日遭竊，
      則被告是否竊取該手機，實有疑問，故尚難僅憑被害人乙○○指訴之情節即遽
      認被告有竊取該手機之行為。
（二）又證人即被告女友之母楊美香雖於警訊時證稱：該手機是甲○○於九十年二月
      十四日情人節送伊女兒等語（見警訊卷第四頁背面），惟查，被告於原審審理
      時供稱：伊係於九十年三月五日購買系爭手機後，轉送給女友竇悅菁，充作情
      人節補送之禮物等語（見原審卷第四七頁），核與證人竇悅菁所述之情節相符
      ，且參以證人楊美香於本審審理時證稱：「（問：竇悅菁的手機是何人給他的
      ？）他的朋友甲○○送給他」、「（問：是何時送給他多久？）約被警察查獲
      前一年半至二年約九十年三月左右那時候」、「（問：看到手機時有無問，從
      何而來的？）我有問他，他向我說是甲○○送給他的情人節禮物，所以我以為
      是九十年二月十四日」（見本院九十二年十二月五日準備程序筆錄）等語，證
      人竇悅菁亦證稱：「（問：當時被告送你手機時，有無告訴你母親手機的由來
      ？）我是有向我母親說是我朋友送給我的情人節禮物‧‧‧」（見本院九十二
      年十二月五日準備程序筆錄）等語，足見前開證人楊美香於警訊時證稱：該手
      機是甲○○於九十年二月十四日情人節送伊女兒等語，顯係證人楊美香誤認所
      致，尚不得遽作為不利於被告之認定。再者，被害人乙○○於原審審理時及本
      審審理時均指稱伊係於手機失竊一年多後才報案（見原審卷第十四頁、本院九
      十三年三月一日準備程序筆錄），且卷附之扣案手機通聯紀錄亦僅有自九十年
      七月四日至同年月十一日之資料（見警訊卷第九頁），均不能證明扣案手機自
      失竊時起即由被告所持有。
（三）至於證人即聯強國際通訊行店長丙○○雖否認扣案手機為其售出，並證稱：該
      扣案手機並無該公司販售之標籤云云（見警卷第七頁），然因該手機為贓物，
      證人丙○○為免其本身刑責而自不可能承認其出售贓物，是其證言自難遽信；
      況由其證言亦無法證明被告確有竊取扣案手機之犯行。
五、綜上，被告所辯扣案手機係向聯強國際通訊行購買等語，雖無證據證明而不可採
    ，然公訴人未能提出任何積極證據證明被告即為竊取該手機之人，此外復查無其
    他證據證明被告有竊盜行為，應認被告被訴犯罪不能證明。原審諭知被告無罪之
    判決，本院核其認事用法並無不合，檢察官上訴意旨指摘原判決不當，非有理由
    ，應駁回其上訴。
據上論斷，應依刑事訴訟法第三百六十八條，判決如主文。
本案經檢察官吳萃芳到庭執行職務。
中    華    民    國      九十三      年      六      月      十七      日
                                  臺灣高等法院臺南分院刑事第三庭
                                      審判長法官  陳    義    仲
                                            法官  宋    明    蒼
                                            法官  楊    子    莊
右正本證明與原本無異。
不得上訴。
                                      法院書記官  王    全    龍
中    華    民    國      九十三      年      六      月     十八       日
